臺灣雲林地方法院刑事裁定　　　　　　　100年度聲判字第8號
聲　請　人　陳麗莉
代　理　人　陳淑香律師
被　　　告　莊松振
上列聲請人因被告傷害等案件，不服臺灣高等法院臺南分院檢察
署檢察長駁回再議之處分（100 年度上聲議字第325 號，臺灣雲
林地方法院檢察署檢察官不起訴處分案號：100 年度偵字第1093
號），聲請交付審判，本院裁定如下：
    主  文
聲請駁回。
    理  由
一、按告訴人不服上級法院檢察署檢察長或檢察總長認再議為無
    理由而駁回之處分者，得於接受處分書後10日內委任律師提
    出理由狀，向該管第一審法院聲請交付審判，法院認為交付
    審判之聲請不合法或無理由者，應駁回之，刑事訴訟法第25
    8 條之1 、第258 條之3 第2 項前段分別定有明文。本件聲
    請人即告訴人陳麗莉（下稱聲請人）以被告涉犯刑法第277
    條第1 項傷害罪嫌、第293 條第1 項遺棄罪嫌及第354 條毀
    損器物罪嫌，而於民國99年10月15日向臺灣雲林地方法院檢
    察署（下稱雲林地檢）檢察官提出告訴，經該署檢察官偵查
    終結後，以被告犯罪嫌疑不足為由，於100 年2 月22日以10
    0 年度偵字第1093號為不起訴處分，聲請人聲請再議，復經
    臺灣高等法院臺南分院檢察署（下稱臺南高分檢）檢察長於
    100 年3 月21日以100 年度上聲議字第325 號處分駁回，聲
    請人於100 年3 月24日收受臺南高分檢之處分書後，即委任
    律師為代理人，於100 年4 月6 日（期間之末日適逢假日）
    向本院聲請交付審判等情，有各該處分書、送達回證及刑事
    聲請交付審判狀等在卷可稽，依前開規定，本件聲請應屬適
    法，合先敘明。
二、聲請交付審判意旨略以：
(一)、聲請人聲請再議後，臺南高分檢於100 年3 月21日分案，竟
    於當日結案，並未嚴謹對聲請人所提出之再議狀為必要之調
    查。而且，臺南高分檢之處分書所有內容，只有抬頭改變而
    已，全部都是複製、貼上，都用雲林地檢之不起訴處分書內
    容，然後從中擷取引用聲請人再議卷狀內容插入一小段就製
    作成駁回處分書，都沒有臺南高分檢之調查說明，如此迅速
    駁回處分，如為草率草草結案，對人民聲請當事人權力受到
    嚴重侵害，真正的受害人無法得到應有的公平、公正、公開
    之審判，臺南高分檢內部作業對聲請人案件處理是否有其他
    因素，關說、包庇護短、官官相護之情事，更是違背職權或
    失職的司法官能夠心安理得嗎？身在公門好修行，檢察官不
    是高道德標準維護社會正義的最後一道防線嗎？檢察官必備
    的高道德標準不也是應禁得起人民社會大眾的檢視嗎？司法
    審判刑典的高道德標準即使是0.1 或甚至是0.00001 就是有
    罪不是嗎？請求法院應為交付審判之裁定。
(二)、被告於偵查中已坦承99年4 月16日夜間有與聲請人發生爭吵
    ，有將聲請人的皮包丟至車外，並將聲請人從副駕駛座拉出
    車外而駕車離去等情況，依論理、經驗法則及自由心證，被
    告當時在車內對聲請人施以暴力毆打攻擊聲請人身體及頭部
    ，更續將聲請人拖拉下車，對當時身體狀況不佳剛小產之聲
    請人而言，所承受到的是以非常重的拳頭在揍聲請人，已危
    害到聲請人的生命安全，對其精神、身體已造成極大之傷害
    。被告在聲請人精神身心靈最脆弱之情況下，突發性的對聲
    請人施以粗暴之行為傷害聲請人，造成聲請人一時突發性的
    驚嚇到惶恐不安、恐懼、無法面對這個可怕的事實，當下精
    神情緒、思緒也已失常不知所措、痛不欲生、生不如死、也
    不知何去何從該如何，無法正常的精神思緒去想到該做什麼
    、要做什麼蒐證對聲請人有幫助的事證。若有必要請求會同
    法官現場勘驗模擬。
(三)、當晚被告在車內對聲請人暴力傷害拖拉出車外被告離去後，
    聲請人便都獨自1 人流浪在外，不知所措沒有接觸過任何人
    也沒有任何人來接觸過聲請人或幫助聲請人，聲請人並無與
    證人薛世榮交談之情形，聲請人疑惑不知被告之友人薛世榮
    是善意的記錯還是惡意的虛偽陳述，請求法院傳喚聲請人與
    證人等相關人當庭當面對質。
(四)、檢察署於偵查中向警政單位調查證據，警政單位提供給司法
    單位之書面卷證因偵查不公開，聲請人無法得知是否與事實
    相符，因聲請人在臺南高分檢駁回處分後，從臺南高分檢紀
    錄科書記官口中脫口而出無意中得知臺南高分檢認定被告是
    因聲請人而失去工作，顯然與事實不符，被告是自請辦理退
    休，可向銓敘部查證。是否是警政單位所提供的與事實不符
    的事證，聲請人亦請求調閱卷證以釐清事實。
(五)、亦即，被告與聲請人爭吵當時，被告明知聲請人剛流產不久
    ，竟仍將聲請人之皮包丟出車外，並將聲請人拉出車外，衡
    情，既然當時2 人有爭吵，且被告之意既係欲使告訴人離去
    ，其力道自不可能輕微，即會致聲請人身體受傷，而且，聲
    請人當時身心俱疲，健康狀況不佳，因被告上開行為，當日
    後，身體難以康復，健康狀態受損，持續就醫，此有診斷書
    為證，是以，因被告明知聲請人流產不久，健康狀況不佳，
    竟仍為上開行為致聲請人健康狀態更加虛弱，其亦有傷害聲
    請人健康之犯意及行為，自亦該當刑法第277 條傷害罪。又
    被告既於爭吵時將聲請人之皮包丟於車外，依常理，皮包墜
    落地面，不可能完整無缺，而被告既明知皮包為告訴人所有
    ，將皮包自車上丟到地面，將會造成皮包受損，竟仍為之，
    是其亦有毀損之故意及行為。另被告明知聲請人流產後，甚
    為虛弱，行動不方便，竟仍將聲請人留在當地，亦犯刑法第
    293 條遺棄罪。
三、按犯罪事實應依證據認定之，無證據不得認定犯罪事實，刑
    事訴訟法第154 條第2 項定有明文。又認定不利於被告之事
    實，須依積極證據，苟積極證據不足為不利於被告事實之認
    定時，即應為有利於被告之認定。另告訴人之告訴，係以使
    被告受刑事訴追為目的，是其陳述是否與事實相符，仍應調
    查其他證據以資審認（最高法院30年上字第816 號判例、52
    年臺上字第1300號判例意旨參照）。又依刑事訴訟法第258
    條之1 規定告訴人得向法院聲請交付審判，係對於「檢察官
    不起訴或緩起訴裁量權」之一種外部監督機制，法院僅就檢
    察官所為不起訴或緩起訴之處分是否正確加以審查，以防止
    檢察機關濫權不予追訴，依此立法精神，同法第258 條第3
    項規定法院審查聲請交付審判案件時「得為必要之調查」，
    其調查證據之範圍，自應限於偵查中曾顯現之證據；且同法
    第260 條規定對於不起訴處分已確定或緩起訴處分期滿未經
    撤銷而得再行起訴者，依立法理由說明，該條所謂不起訴處
    分已確定者，包括「聲請法院交付審判復經駁回者」之情形
    ，是前述「得為必要之調查」，其調查證據範圍，自應以偵
    查中曾顯現之證據為限，蓋若得就告訴人新提出之證據再為
    調查或得蒐集偵查卷以外之證據，將與前述限制再行起訴規
    定混淆不清，並將使法院同時擔任類似檢察官於偵查程序中
    之地位而有回復「糾問制度」之嫌。又依此立法精神，法院
    就聲請交付審判案件之審查，自應僅以審酌告訴人所指摘不
    利被告之事證未經檢察機關詳為調查斟酌，或不起訴處分書
    所載理由違背經驗法則、論理法則及證據法則為限，且法院
    裁定交付審判，既如同檢察官提起公訴而使案件進入審判程
    序，則法院裁定交付審判之前提，亦須依偵查卷內所存證據
    已到達刑事訴訟法第251 條第1項 之「足認被告有犯罪嫌疑
    」之起訴門檻，否則，縱或法院對於檢察官所認定之基礎事
    實有不同判斷，但如該案件仍須另行蒐證、偵查始能判斷應
    否交付審判者，因交付審判審查制度並無如同再議救濟制度
    得為發回原檢察官續行偵查之設計，法院仍應依同法第258
    條之3 第2 項前段規定，以聲請無理由裁定駁回。末按刑事
    訴訟法第251 條第1 項規定「檢察官依偵查所得之證據，足
    認被告有犯罪嫌疑」者，而此足夠之犯罪嫌疑雖非要達到有
    罪判決所要求之「毫無合理懷疑」之確信程度，但並非所謂
    的「有點合理可疑」而已，而是指依偵查所得之事證判斷，
    被告之犯行「可能獲致有罪判決」而言。
四、本院之判斷如下：
(一)、按刑法第277 條第1 項之傷害罪，以有傷害人之意思並發生
    傷害之結果者始能成立（最高法院23年上字第763 號判例參
    照）。又刑法第354 條之毀損罪，以使所毀損之物，失其全
    部或一部之效用為構成要件（最高法院47年臺非字第34號判
    例參照）。另刑法第293 條無義務遺棄罪之行為主體，對無
    自救力之人，雖無扶助、養育或保護之積極義務，但仍負有
    不遺棄之消極義務，故本罪之成立，自須以其有積極之遺棄
    行為為要件，亦即有故意使無法以自己力量維持、保護自己
    生存之被害人，由安全場所移置於危險場所，或由危險場所
    移置於更高危險場所，或妨礙他人將之移置於尋求保護之安
    全場所等積極之棄置行為，致被害人之身體、生命處於更高
    危險之狀態，始足當之，僅消極不作為，不能成立本罪。此
    與同法第294 條之違背義務遺棄罪，係將對於無自救力者，
    因法令或契約而負有扶助、養育或保護義務之人，不盡其義
    務，無論為積極遺棄行為，或消極不為其生存上所必要扶助
    、養育或保護，均列為處罰對象之情形不同（最高法院95年
    度臺上字第7250號判決意旨參照）。
(二)、被告莊松振固堅決否認有何傷害、毀損及遺棄之犯行，辯稱
    ：伊於99年4 月16日夜間，有與聲請人發生爭吵，嗣將聲請
    人之皮包丟至車外，將聲請人自副駕駛座拉出車外，並駕車
    離去。但當時只是輕輕拍聲請人之肩膀表示伊要回家，請聲
    請人下車，聲請人不從，方將聲請人之皮包丟在車外，聲請
    人皮包內之物品均未掉落也未有物品掉落，而伊為此行為僅
    希望聲請人可以下車，並未有毀損之意思。嗣聲請人仍拒不
    下車，伊才自副駕駛座將聲請人拉出車外，並將聲請人輕放
    在地上，伊所為之行為，應不至對聲請人之身體造成傷害，
    且伊無非只是要聲請人下車，並無傷害聲請人之意。伊離去
    時，也是知道聲請人之身體無恙才離去，並無遺棄聲請人之
    犯意等語（臺灣雲林地方法院檢察署99年度他字第1033號卷
    《下稱他字卷》第60至61頁）。經查：
１、聲請人雖指述被告涉犯毀損及傷害犯行等事實，惟此為被告
    所否認，且並無傷害診斷證明書、毀損物品之照片或其他足
    以證明告訴人身體受傷及物品遭毀損之證據以供認定是否有
    發生傷害之結果，或使聲請人之皮包失其全部或一部之效用
    ，因此，尚難以聲請人之單一指述即認定被告有為告訴意旨
    之傷害及毀損犯行。
２、另聲請人雖提出古慧敏診所之診斷證明書證明其當時因小產
    後身體狀況不佳，而認被告逕行駕車離去涉有遺棄犯行，然
    上開診斷證明書僅得證明告訴人於99年4 月2 日、4 月5 日
    有因懷孕併流產現象至古慧敏診所診治之事實，尚無法以之
    遽論聲請人當時為無自救能力之人，而逕認被告離去之行為
    即成立遺棄犯行。且據證人薛世榮於偵查中具結證稱：99年
    4 月16日夜間聲請人進入其住處，告訴伊被告和聲請人吵架
    之情事，還說被告將聲請人的包包丟棄在地上，當時聲請人
    之身體及精神狀況均無異常，而聲請人所有之包包外觀看似
    無損壞，伊泡茶給聲請人喝，並聽聲請人陳述與被告吵架情
    事，約10幾分鐘後，聲請人即自行駕車離去等語（他字卷第
    67至68頁），則聲請人身體既無外傷，物件又無損壞，且聲
    請人乃自行駕車至上處，在與被告吵架後短暫時間內即自行
    駕車離開，被告駕車離去並非積極棄置之行為。是揆諸前開
    說明，自難認被告之行為涉有何遺棄之犯行。
３、聲請人雖另請求本院傳喚證人薛世榮當面對質云云。惟所謂
    對質詰問，依法係指被告有與證人對質及詰問證人之權利，
    其中所謂「對質」是指被告與證人同時在場，面對面互為質
    問之意。而被告之對質權，係藉由對質程序，法院得以觀察
    其問答之內容與互動，親身感受而獲得心證，有助於真實之
    發現；詰問權則係指訴訟上當事人（依法為檢察官、自訴人
    及被告）有在審判庭輪流盤問證人，以求發現真實，辨明供
    述證據真偽之權利。是對質詰問權僅係保障被告之訴訟權，
    並非告訴人（即本件聲請人）詰質權之規定自明，聲請人此
    部分之指述，顯就我國刑事訴訟法之對質詰問權之實質涵義
    有誤認，而無足憑採。
４、再勘驗為調查證據之方法，偵查中屬檢察官之職權，其目的
    係透過勘驗，了解犯罪實況，獲得偵查之線索，供審判上之
    心證（最高法院93年度臺上字第6171號判決參照）。故於偵
    查中之勘驗為檢察官之職權裁量範圍，聲請人雖曾於偵訊中
    請求檢察官現場會勘、模擬（他字卷第6 頁），並於聲請交
    付審判狀中稱「如有必要請求會同法官現場勘驗模擬」云云
    （本院卷第5 頁），惟聲請人就其所主張之前述被告傷害、
    毀損及遺棄之犯行，並未提出任何「犯罪證據」足資證明，
    自難僅以原檢察官未履勘現場模擬實況，即認為有交付審判
    之理由。
５、另告訴人不服刑事訴訟法第258 條之駁回處分者，得於接受
    處分書後10日內委任律師提出理由狀，向該管第一審法院聲
    請交付審判。律師受前項之委任，得檢閱偵查卷宗及證物並
    得抄錄或攝影。但涉及另案偵查不公開或其他依法應予保密
    之事項，得限制或禁止之，刑事訴訟法第258 條之1 第1 項
    、第2 項定有明文。足見有權聲請檢閱偵查卷宗及證物之人
    為受委任之律師，而非聲請人。是聲請人雖於100 年4 月6
    日聲請交付審判狀中提及請求調閱卷證云云（本院卷第5 頁
    ），惟經本院於100 年4 月28日以電話詢問代理人是否有聲
    請閱卷，代理人回覆以：若需閱卷，會具狀再聲請等語，有
    本院100 年4 月28日公務電話記錄表1 紙可按，而迄今代理
    人均未提出聲請，是聲請人此部分之聲請，自屬無據。
五、綜上所述，聲請人所指被告涉有刑法第277 條第1 項傷害罪
    嫌、第354 條毀損罪嫌及第293 條第1 項遺棄罪嫌，卷內缺
    乏積極證據可資證明，原不起訴處分書及再議處分書既已詳
    為調查證明，認無積極證據證明被告涉有何聲請人所指訴之
    犯行存在，依刑事訴訟法第252 條第10款規定予以不起訴處
    分，並駁回再議之聲請，於法並無違誤之處。聲請人猶執前
    詞，指摘原處分及駁回再議處分不當，求予裁定交付審判，
    洵無理由，應予駁回。
六、依刑事訴訟法第258 條之3 第2 項前段，裁定如主文。
中    華    民    國   100    年    5     月    10    日
            刑事第六庭  審判長法  官  廖國勝
                              法  官  陳佩怡
                              法  官  陳美利
以上正本證明與原本無異。
本件不得抗告。
                              書記官  王秀如
中    華    民    國   100    年    5     月    10    日